【裁判字號】    98,上易,192
【裁判日期】    980318
【裁判案由】    恐嚇取財
【裁判全文】
臺灣高等法院臺中分院刑事判決         98年度上易字第192號
上  訴  人
即  被  告  甲○○原名黃信樺.
                      1
上列上訴人因恐嚇取財案件，不服臺灣臺中地方法院97年度易字
第4289號中華民國97年12月23日第一審判決（起訴案號：臺灣臺
中地方法院檢察署97年度偵字第19802號），及併案審理（案號
：台灣新竹地方法院檢察署98年度偵字第64號），提起上訴，本
院判決如下：
    主  文
上訴駁回。
    事實及理由
一、本案經本院審理結果，認第一審判決認事用法及量刑均無不
    當，應予維持，並引用第一審判決書記載之事實、證據及理
    由（如附件）。
二、上訴人即被告甲○○（下稱被告）不服原判決而提起上訴，
    其上訴意旨辯稱：（一）伊係依自由時報所刊載之求職廣告
    ，向自稱「金先生」之人應徵盜版光碟之送貨員，雙方約定
    薪資為每日（新台幣）2,000元，並自97年7月16日起開始上
    班。後因「金先生」表示不想要曝光，所以要求伊必須要將
    每日所收之貨款存入伊個人之帳戶內，再由位於臺北之總公
    司派會計持該帳戶之提款卡，將貨款領走，伊因所送貨物之
    性質特殊，故對於「金先生」之要求，並未起疑，遂即依「
    金先生」之指示，於前述時地，將提款卡、存摺交予「金先
    生」所指定之人，並於同日晚間，將該帳戶之提款密碼以電
    話告知「金先生」。嗣因至約定上班日，伊並未依約收到托
    送貨品，幾經追問，「金先生」卻設詞推託，並於97年7 月
    21日斷訊無法聯絡，伊才警覺有異，旋即至第一商業銀行南
    屯分行辦理掛失手續，始知帳戶已遭人盜用。（二）又被告
    對於取去其帳戶究竟作何用途，於交付當時能想到的僅有「
    詐欺集團」，而非「恐嚇取財」，既然被告對於「恐嚇取財
    」部分毫無認識，自不能以「幫助恐嚇取財」論罪。（三）
    再被告雖因一時粗心而致罹本件犯罪，然被告並無前科，並
    願與被害人和解，且尚知努力工作賺錢，本件又非因出售帳
    戶等資料而獲取不當之利益，可責性顯然較低，又被告經濟
    狀況不佳，經此教訓不致有再犯之虞，倘鈞院仍認被告應成
    立本件犯罪，請給予緩刑之機會云云。經查：
（一）按行為非出於故意或過失者，不罰，過失行為之處罰，以
      有特別規定者為限，此觀之刑法第12條之規定自明。而刑
      法關於犯罪之故意，係採希望主義，其直接故意，須行為
      人對於構成犯罪之事實具備明知及有意使其發生之二要件
      ；即間接故意，亦須行為人對於構成犯罪之事實預見其發
      生，且其發生不違背行為人之本意，始有該當。本件被告
      與「金先生」間並不相識，渠等2人間並無任何之信任關
      係存在，被告豈可能將其提款卡、存摺交予「金先生」？
      且被告辯稱「金先生」希望將所收之貨款先存入被告個人
      帳戶內，再由公司派會計持該帳戶之提款卡，將貨款領走
      之情事，此與一般公司作業之程序顯然有違。因此，被告
      此部分所辯各情，顯然與一般常情有違，已難以採信。
（二）被告於交付其提款卡及存摺帳戶予「金先生」時，固然無
      法確認「金先生」將持其提款卡及存摺帳戶供何犯罪用途
      使用，惟「金先生」有可能利用被告所交付之提款卡及存
      摺帳戶等資料，做為犯罪用途一事，被告既無法諉為不知
      ，則被告對於「金先生」或其所屬之犯罪集團，事後持被
      告之提款卡及存摺帳戶等資料，做為恐嚇取財犯罪之工具
      部分，亦應屬被告可能知悉之範圍內，依前開說明，被告
      仍應就「恐嚇取財」犯罪部分負幫助犯之罪責。故被告辯
      稱，不應令其負「幫助恐嚇取財」之罪責云云，尚無足採
      。
（三）被告所有之第一商業銀行南屯分行帳號第00000000000號
      帳戶於97年7月14日之前，僅剩下存款1元，此有該銀行98
      年2月11日一南屯字第00009號函附卷可稽（見本院卷第38
      頁至48頁），足認被告亦知悉其前開帳戶有可能遭他人做
      為犯罪使用之工具，否則其何需於交付其提款卡及存摺帳
      戶前，將帳戶內原屬於自己之款項領空？
（四）再被告上訴雖敘述其個人等事由，請求宣告緩刑云云。惟
      按緩刑之宣告，除應具備刑法第74條第1項所定之形式要
      件外，並須有可認為以暫不執行刑罰為適當之情形，始得
      為之。至是否適當宣告緩刑，本屬法院之職權，得依審理
      之結果斟酌決定，非謂符合緩刑之形式要件者，即不審查
      其實質要件，均應予以宣告緩刑，故倘經審查認不宜緩刑
      ，而未予宣告者，尚不生不適用法則之違法問題。原判決
      已敘明審酌被告犯罪之動機、目的、所生危害及犯後態度
      等一切情狀，量處有期徒刑，且衡酌一切情況，認不宜宣
      告緩刑，乃原審量刑職權之行使，並無不適用法則或適用
      法則不當之違法情形。況被告上揭所述各節，縱使屬實，
      亦無從據以宣告緩刑，則原審判決未宣告緩刑，核無不適
      法或不妥當之處。
三、本件併案部分即臺灣新竹地方法院檢察署98年度偵字第64號
    案件，與本件檢察官起訴之犯罪事實係屬同一，本院自得一
    併予以審酌，併此說明。
四、綜上所述，被告提起本件上訴，為無理由，應駁回其上訴。
據上論斷，應依刑事訴訟法第373條、第368條，判決如主文。
本案經檢察官乙○○到庭執行職務。
中    華    民    國    98    年    3     月    18    日
            刑事第十一庭  審判長法  官  陳  朱  貴
                                法  官  郭  同  奇
                                法  官  何  志  通
以上正本證明與原本無異。
不得上訴。
                                書記官  高  麗  淇
中    華    民    國    98    年    3     月    18    日


司法院資訊處製作；財團法人民間司法改革基金會備份。
